臺灣彰化地方法院交通事件裁定　　　　　100年度交聲字第4號
移送機關　　交通部公路總局臺中區監理所彰化監理站
異議人即
受處分人　　鄭朝光
上列受處分人因違反道路交通管理處罰條例案件，對於交通部公
路總局臺中區監理所彰化監理站99年12月10日所為之處分（彰監
四字第裁64-I00000000號）聲明異議，本院裁定如下：
    主  文
原處分撤銷。
鄭朝光駕駛執照業經註銷仍駕駛小型車，處罰鍰新臺幣玖仟元。
    理  由
一、原處分意旨略以：本件異議人即受處分人鄭朝光（下簡稱異
    議人）於99年11月25日16時50分許，駕駛車牌號碼7039-HQ
    號自小客貨車，於行經彰化縣彰化市○○路與光復路口時，
    有「駕駛執照吊扣期間駕駛小型車」之違規行為，經彰化縣
    警察局交通隊員警逕行舉發，爰依道路交通管理處罰條例第
    21條第1 項第5 款及第68條之規定，裁處罰鍰新臺幣（下同
    ）9000元，並吊銷駕駛執照，一年內禁考等語。
二、聲明異議意旨略以：因汽車駕照與機車駕照係屬不同，本件
    係因駕駛汽車違規，如一併吊銷機車駕照有所不妥，希望不
    要吊銷機車駕照，懇請法官另為裁定等語。
三、按「汽車駕駛人，有下列情形之一者，處新臺幣6000元以上
    12000 元以下罰鍰，並當場禁止其駕駛：．．．四、駕駛執
    照業經吊銷、註銷仍駕駛小型車或機器腳踏車。」、「第1
    項第3 款、第4 款之駕駛執照，均應扣繳之；第5 款並吊銷
    其駕駛執照。」，道路交通管理處罰條例第21條第1 項第4
    款、第3 項分別定有明文。
四、經查：
（一）異議人於99年11月25日16時50分許駕駛車牌號碼7039 -HQ
      號自用小客貨車，於行經彰化縣彰化市○○路與光復路口
      時，經警舉發「駕駛執照易處逕註（禁駛），仍駕駛車輛
      行駛於公路」之違規，並由原處分機關修正其違規事實為
      「駕駛執照吊扣期間駕駛小型車」，據以裁處9000元罰鍰
      、吊銷駕駛執照，1 年內禁考之事實，業據異議人自承在
      卷，並有彰化縣警察局舉發違反道路交通管理事件通知單
      、原處分機關違反道路交通管理事件裁決書及違反道路交
      通管理事件不服裁決聲明異議案件移送書附卷可稽，堪以
      認定。又異議人前於84年間因違反道路交通管理處罰條例
      之事件，其小型車普通駕駛執照自84年6 月26日至85年6
      月25日經易處逕註吊銷在案，迄今尚未重新考領駕駛執照
      在案，又於98年間，因騎乘機車違反道路交通管理處罰條
      例，其機器腳踏車駕駛執照業自98年12月2 日起至99年12
      月1 日經吊扣在案，有異議人機車及汽車駕照基本資料各
      1 份在卷足憑。
（二）查本件異議人於小型車普通駕駛執照經吊銷之情形下，仍
      於上揭時地駕駛上開自小客貨車，其違規事實顯為「駕駛
      執照業經吊銷，仍駕駛小型車」，應依道路交通管理處罰
      條例第21條第1 項第4 款、第3 項之規定處以罰鍰並扣繳
      其駕駛執照，惟異議人之小型車普通駕駛執照既業經吊銷
      ，且未考領新駕照，即無從執行扣繳其普通小型車駕駛執
      照之處分，而僅應依道路交通管理處罰條例第21條第1 項
      第4 款處以罰鍰。
（三）原處分機關雖主張異議人於上揭時地駕駛前揭自小客貨車
      時，係於機器腳踏車駕駛執照經吊扣之情事下，是其違規
      行為應係「駕駛執照吊扣期間駕駛機器腳踏車」云云，惟
      查：
    1.按道路交通管理處罰條例第21條第1 項第5 款固規定「汽
      車駕駛人，有下列情形之一者，處新臺幣6000元以上1200
      0 元以下罰鍰，並當場禁止其駕駛：…五、駕駛執照吊扣
      期間駕駛小型車或機器腳踏車。」，惟該條文並未明定於
      駕駛人機器腳踏車駕駛執照吊扣期間駕駛小型車之情形亦
      有適用，參以道路交通管理處罰條例第68條第1 項，原係
      於94年12月14日修正，並自95年3 月1 日施行，嗣於99年
      5 月5 日未變動文字而修正改列為該條第1 項，並自99年
      9 月1 日施行，現行該條項規定：「汽車駕駛人，因違反
      本條例及道路交通安全規則之規定，受吊銷駕駛執照處分
      時，吊銷其持有各級車類之駕駛執照。」，而94年12月14
      日修正前之道路交通管理處罰條例第68條則規定「汽車駕
      駛人，因違反本條例及道路交通安全規則之規定，受吊扣
      或吊銷駕駛執照處分時，吊扣或吊銷其持有各級車類之駕
      駛執照」，觀其修法意旨，係以「原條文將違規駕駛人所
      持有之各級車類駕駛執照一併吊扣或吊銷，失之過酷，影
      響人民工作及生活甚鉅」為由，而刪除吊扣駕駛人駕駛執
      照時，應吊扣駕駛人持有各級車類駕駛執照之規定，顯係
      考量吊扣處分應區別各級車輛駕駛執照用路安全性之不同
      ，限制僅得吊扣駕駛人違規時所駕駛該級車輛之駕駛執照
      ，依該修法意旨，於相同情形之違反道路交通管理處罰條
      例第21條第1 項第5 款「駕駛執照吊扣期間駕駛小型車或
      機器腳踏車。」解釋上自亦應限制於駕駛人違規時所駕駛
      該級車類之駕駛執照受吊扣，即小型車駕駛執照吊扣期間
      駕駛小型車，或機器腳踏車駕駛執照吊扣期間駕駛機器腳
      踏車，始有該條文之適用。
    2.又行政機關所採取之處罰手段，必須與違反業務之行為間
      有合理關聯存在，亦即不得違反「不當聯結禁止原則」，
      否則其處罰即構成違法。本件異議人之行為既僅為駕駛小
      型車，而非駕駛機器腳踏車，自僅應以其是否具備小型車
      駕駛資格為處罰要件，若依原處分機關之認定，顯係將異
      議人駕駛小型車之違規行為與其受限制之機器腳踏車駕駛
      資格為不當聯結，此種不當聯結即構成違法。查駕駛機器
      腳踏車與駕駛汽車對於用路安全之危險性有高低之別，是
      監理機關就不同等級車輛給予不同管理及監督，以符合實
      際需求，且監理機關對於各級汽車駕駛執照之管理，本係
      就其不同之危險性及需要性分別為之，就其不同違規行為
      自應亦作分別處理，此觀道路交通安全規則、道路交通管
      理處罰條例之相關規定自明，是原處分機關所持上開理由
      ，自有得為撤銷之原因。
五、綜上所述，原處分以異議人違規行為係「駕駛執照吊扣期間
    駕駛小型車」，而依道路交通管理處罰條例第21條第1 項第
    5 款、第4 項規定裁處罰鍰、吊銷其汽車駕駛執照並禁考1
    年之處分顯有違誤。本件聲明異議核有理由，應由本院撤銷
    原處分，並依道路交通管理處罰條例第21條第1 項第4 款及
    違反道路交通管理事件統一裁罰基準表之規定，自行裁處異
    議人罰鍰9000元之諭知。
據上論斷，應依道路交通案件處理辦法第19條前段，道路交通管
理處罰條例第21條第1 項第4 款，裁定如主文。
中    華    民    國   100    年    1     月    6     日
                  交通法庭    法  官  游秀雯
以上正本證明與原本無異
如不服本裁定，應於裁定送達後五日內向本院提出抗告狀（須附
繕本）。
中    華    民    國   100    年    1     月    6     日
                              書記官  謝志鑫